【裁判字號】    98,台抗,232
【裁判日期】    980410
【裁判案由】    確認票據債權關係不存在等
【裁判全文】
最高法院民事裁定              九十八年度台抗字第二三二號
再 抗告 人  甲○○
            乙○○
共      同
訴訟代理人  陳淑芬律師
上列再抗告人因與相對人寬原實業股份有限公司間請求確認票據
債權關係不存在等事件，對於中華民國九十七年十一月二十八日
台灣高等法院台中分院裁定（九十七年度抗更(一)字第五三六號）
，提起再抗告，本院裁定如下：
    主  文
原裁定關於駁回再抗告人甲○○之其餘抗告及乙○○之抗告暨該
訴訟費用部分廢棄，應由台灣高等法院台中分院更為裁定。
    理  由
本件再抗告人與相對人寬原實業股份有限公司間請求確認票據債
權關係不存在等事件，再抗告人不服台灣苗栗地方法院（下稱苗
栗地院）就：(一)再抗告人乙○○起訴請求確認相對人持有其所簽
發如原裁定附表一（下稱附表一）所示支票及該支票權利債權不
存在；(二)再抗告人甲○○、乙○○起訴請求確認相對人對訴外人
聯合保利龍有限公司（下稱聯合公司）之貨款債權超過新台幣（
下同）一元部分不存在，均為移送於台灣高雄地方法院（下稱高
雄地院）管轄之裁定，提起抗告。原法院雖以：附表一之支票（
按：附表一所示之支票共六張，其中編號六支票一張，係甲○○
簽發，原法院於裁定理由欄內對此部分似未論述）均以設立於香
港之南洋商業銀行為付款人，其付款地非苗栗地院之轄區。另再
抗告人請求確認貨款債權不存在部分之訴訟，則非「本於票據有
所請求而涉訟」，又無其他特別審判籍規定之適用。依民事訴訟
法第二條第二項（普通審判籍）規定，即應由（相對人營業所所
在地之）高雄地院管轄，苗栗地院並無管轄權等由，維持苗栗地
院之裁定，以裁定駁回再抗告人之抗告（至於「附表二」之支票
部分，已由原法院以裁定將苗栗地院之裁定廢棄，發回該院確定
）。惟查為訴訟標的之權利義務，為其所共同或本於同一之事實
上及法律上原因者，得為共同訴訟人，一同起訴或一同被訴。又
同一訴訟，數法院有管轄權，原告得任向其中一法院起訴，民事
訴訟法第五十三條第一款、第二款及第二十二條分別定有明文。
準此可知，原告為數人且所主張訴訟標的之權利、義務為其所共
同，或本於同一之事實上及法律上原因者，自得對同一被告，一
同起訴而為同一訴訟之共同訴訟人；茍該同一訴訟，數法院均有
管轄權，則原告非不得任向其中一法院起訴，俾可避免裁判兩歧
，兼收訴訟經濟之效。本件再抗告人於第一審即苗栗地院對相對
人起訴，主張：聯合公司原積欠相對人貨款，伊等均為聯合公司
之股東（甲○○並兼總經理），應相對人要求分別簽交如附表一
所示之個人港幣支票，以為清償之用。嗣聯合公司另簽發支票給
付，其中部分支票屆期未兌現，乃由甲○○簽發包括原裁定附表
二所示支票在內之個人支票四紙交付相對人，但相對人藉詞需聯
合公司簽發之支票全部兌現後，始願返還上開港幣支票，故甲○
○拒絕兌現其個人簽發之支票。……伊等被逼所給付相對人之款
項已超過甲○○個人支票應付之款項一百零五萬元，相對人應退
還多付之三百九十餘萬元，且相對人所為恐嚇行為，已致伊等受
有一千零四十二萬餘元之損失，伊等得請求相對人賠償，並以之
與聯合公司所欠餘款抵銷，聯合公司未欠相對人款項。為此，請
求(一)確認相對人持有再抗告人二人簽發（分別簽發，非共同簽發
。其中編號一至五部分係乙○○簽發，編號六部分由甲○○簽發
）如附表一所示港幣支票六紙之債權及附表二所示支票乙紙（票
據權利債權）不存在，並返還附表一、二支票予伊等，(二)確認相
對人對聯合公司貨款債權超過一元部分不存在等情。核屬民事訴
訟法第五十三條第一款、第二款所列之訴訟。原裁定既認定再抗
告人甲○○起訴請求相對人持有「附表二」所示支票權利債權不
存在之訴部分，屬「本於票據有所請求而涉訟」，該支票之付款
人為第一商業銀行苗栗分行，付款地為苗栗市，苗栗地院對之有
管轄權之事實，則揆諸前揭說明，再抗告人乙○○請求確認相對
人持有伊所簽發如附表一所示支票及該支票權利債權不存在暨再
抗告人甲○○、乙○○請求確認相對人對訴外人聯合公司之貨款
債權超過一元部分不存在等部分之訴訟，是否不得向苗栗地院一
同起訴？非無研求之餘地。原法院未詳加斟酌，遽認苗栗地院就
該部分之訴訟無管轄權，而為再抗告人不利之裁定，殊嫌速斷。
再抗告意旨，指摘原裁定關此部分為不當，求予廢棄，非無理由
。
據上論結，本件再抗告為有理由。依民事訴訟法第四百九十五條
之一第二項、第四百七十七條第一項、第四百七十八條第二項，
裁定如主文。
中    華    民    國  九十八  年    四    月    十    日
                      最高法院民事第三庭
                          審判長法官  蘇  茂  秋
                                法官  陳  碧  玉
                                法官  王  仁  貴
                                法官  張  宗  權
                                法官  吳  麗  女
      本件正本證明與原本無異
                                      書  記  官
中    華    民    國  九十八  年    四    月  二十二  日
                                                      K


司法院資訊處製作；財團法人民間司法改革基金會備份。
